臺灣高等法院刑事判決
110年度上訴字第345號
上  訴  人  
即  被  告  劉永輝




指定辯護人  呂明修律師（義務辯護律師）              
上列上訴人即被告因違反毒品危害防制條例等案件，不服臺灣新
竹地方法院109年度訴字第754號，中華民國109年11月24日第一
審判決（起訴案號：臺灣新竹地方檢察署109年度偵字第7956、8
665號），提起上訴，本院判決如下：
    主  文
上訴駁回。
    事  實
一、甲○○明知甲基安非他命屬毒品危害防制條例第2條第2項第2
    款所規定之第二級毒品，且經中央衛生主管機關公告列為禁
    藥，依法不得販賣及轉讓，竟意圖營利，基於販賣第二級毒
    品之犯意，分別於附表一編號1至3所示之時間、地點，販賣
    第二級毒品甲基安非他命與蔡東戎或曾國雄（交易時間、地
    點、毒品數量、價格均如附表一編號1至3所示），並取得如
    附表一編號1至3所示之販毒所得；另基於轉讓禁藥之犯意，
    分別於如附表一編號4至5所示之時間、地點，無償轉讓甲基
    安非他命與蔡東戎或曾國雄。嗣為警於109年7月15日17時許
    ，搜索甲○○位在新竹市○區○○路00號之住處，扣得如附表二
    所示之物，始查悉上情。　　
二、案經新竹市警察局移送臺灣新竹地方檢察署檢察官偵查起訴
    。
    理  由
壹、證據能力
一、按被告以外之人於審判外之言詞或書面陳述，除法律有規定
    者外，不得作為證據；又被告以外之人於審判外之陳述，雖
    不符刑事訴訟法第159條之1至第159條之4之規定，而經當事
    人於審判程序同意作為證據，法院審酌該言詞陳述或書面陳
    述作成時之情況，認為適當者，亦得為證據。當事人、代理
    人或辯護人於法院調查證據時，知有第159條第1項不得為證
    據之情形，而未於言詞辯論終結前聲明異議者，視為有前項
    之同意，刑事訴訟法第159條第1項及第159條之5分別定有明
    文。經查，本判決下列所引用上訴人即被告甲○○（下稱被告
    ）以外之人於審判外之陳述，檢察官、被告及辯護人對於證
    據能力無爭執，迄於本院言詞辯論終結前均未聲明異議（見
    本院卷第89至95、163至172頁），本院審酌上開證據資料作
    成時之情況，尚無違法不當或證明力明顯過低之瑕疵，亦認
    為以之作為證據應屬適當，爰依上開規定，認前揭證據資料
    均有證據能力。
二、次按除法律另有規定外，實施刑事訴訟程序之公務員因違背
    法定程序取得之證據，其有無證據能力之認定，應審酌人權
    保障及公共利益之均衡維護，刑事訴訟法第158條之4定有明
    文。本案以下所引用之非供述證據，並無證據證明係實施刑
    事訴訟程序之公務員違背法定程序所取得，且經本院於審理
    時合法踐行調查程序，自應認均具有證據能力，得作為證據
    。
貳、認定犯罪事實所憑之證據及理由
一、上開犯罪事實，業據被告坦承不諱（見偵7956卷第6至9、80
    至82頁，訴754卷第35至36、43至45、68、147至149頁，本
    院卷第95、170頁），核與證人蔡東戎（見偵7956卷第46至4
    8頁，他2355卷第29至30頁）、曾國雄（見偵7956卷第34至3
    7頁反面，他2355卷第42至43頁反面）（上開證人下均逕稱
    姓名）證述情節相符，並有臺灣新竹地方法院109年聲搜字
    第407號搜索票、新竹市警察局搜索扣押筆錄、扣押物品目
    錄表各1份（見偵7956卷第14至17頁）、行動通訊裝置提供
    同意書1紙（見偵7956卷第19頁）、109年7月15日查獲現場
    及扣押物品照片6張（見偵7956卷第21頁）、通訊監察譯文2
    份（見偵7956卷第38至40、49至50頁）、臺灣新竹地方法院
    108年聲監字第425號、108年聲監續字第839、907號、109年
    聲監續字第52、129、204、281、360、415號通訊監察書各1
    份（見偵7956卷第57至65頁反面）在卷可稽，復有扣案如附
    表二編號1所示之行動電話為憑，足認被告上開任意性自白
    與事實相符。
二、按販賣毒品者，其主觀上須有營利之意圖，且客觀上有販賣
    之行為，即足構成，至於實際上是否已經獲利，則非所問（
    參照最高法院93年度台上字第1651號判決）。復衡諸我國查
    緝毒品之施用或販賣一向執法甚嚴，對於販賣毒品者尤科以
    重度刑責，又販賣毒品既係違法行為，當非可公然為之，亦
    無公定價格，且容易分裝並增減份量，而每次買賣之價量，
    可能隨時依雙方關係深淺、資力、需求量及對行情之認知、
    來源是否充裕、查緝是否嚴謹、購買者被查獲時供述購買對
    象之可能風險之評估等情形，而異其標準，非可一概而論，
    是販賣之利得，誠非固定，除非經行為人詳細供出各次所販
    賣之毒品之進價及售價，且數量俱臻明確外，實難察得其交
    易實情，但販賣毒品係重罪，且毒品量微價高，取得不易，
    倘若非有利可圖，一般人當無干冒重度刑責而提供毒品給他
    人之可能，是其販入之價格必較售出之價格低廉，而有從中
    賺取買賣差價牟利之意圖及事實，應屬合理之認定，縱使販
    賣之人從價差或量差中牟利方式雖異，其意圖營利之非法販
    賣行為仍屬同一。查被告曾自承：我販賣甲基安非他命是賺
    取量差的利益等語（見訴754卷第148頁），足徵被告就附表
    一編號1至3所示販賣第二級毒品犯行，有從中獲利之意圖甚
    明。
三、綜上，本案事證已臻明確，被告各次犯行洵堪認定，應依法
    論科。
參、論罪科刑
一、按行為後法律有變更者，適用行為時之法律，但行為後之法
    律有利於行為人者，適用最有利於行為人之法律，現行刑法
    第2條第1項定有明文。查被告行為後，毒品危害防制條例第
    4條第2項、第17條第2項之規定業經總統於109年1月15日修
    正公布，並自同年7月15日生效，其中㈠修正後毒品危害防制
    條例第4條第2項規定「製造、運輸、販賣第二級毒品者，處
    無期徒刑或10年以上有期徒刑，得併科新臺幣1,500萬元以
    下罰金」，而修正前毒品危害防制條例第4條第2項規定「製
    造、運輸、販賣第二級毒品者，處無期徒刑或7年以上有期
    徒刑，得併科新臺幣1,000萬元以下罰金」，修正後新法將
    刑度及罰金分別提高為「無期徒刑或10年以上有期徒刑」、
    「1,500萬元以下」，修正後之新法未較有利於被告，經比
    較新舊法結果，自適用行為時之修正前毒品危害防制條例第
    4條第2項規定；㈡修正後毒品危害防制條例第17條第2項規定
    「犯第4條至第8條之罪於偵查及歷次審判中均自白者，減輕
    其刑」，而修正前毒品危害防制條例第17條第2項規定「犯
    第4條至第8條之罪於偵查及審判中均自白者，減輕其刑」，
    修正後新法規定犯毒品危害防制條例第4條至第8條之罪之被
    告，須於偵查及「歷次」審判中均自白，方得依該條規定減
    輕其刑，相較於修正前舊法除偵查中自白外，僅須於審判中
    曾經自白即可減刑之規定而言，以修正前毒品危害防制條例
    第17條第2項之規定對被告較為有利。經綜合比較，以修正
    前毒品危害防制條例有利於被告，應依刑法第2條第1項前段
    之規定，適用行為時之修正前毒品危害防制條例第4條第2項
    、第17條第2項之規定論處。
二、次按甲基安非他命除係毒品危害防制條例所列管之第二級毒
    品，依法不得轉讓外，同時為藥事法第22條第1項第1款規定
    所列管之禁藥，亦不得轉讓，明知為禁藥而轉讓者，藥事法
    第83條第1項並定有罰則。故被告明知甲基安非他命為禁藥
    而轉讓予他人，除成立毒品危害防制條例第8條第2項之轉讓
    第二級毒品罪外，亦構成藥事法第83條第1項之轉讓禁藥罪
    ，此係屬同一犯罪行為而同時有2種法律可資處罰之法規競
    合情形，應依重法優於輕法之原則，擇較重者論處。查毒品
    危害防制條例第8條第2項轉讓第二級毒品罪之法定刑為「6
    月以上5年以下有期徒刑，得併科新臺幣70萬元以下罰金」
    ，而藥事法第83條第1項轉讓禁藥罪之法定刑為「7年以下有
    期徒刑，得併科新臺幣5千萬元以下罰金」，刑度較毒品危
    害防制條例第8條第2項為重；又行政院於98年11月20日修正
    公布「轉讓毒品加重其刑之數量標準」，規定轉讓第二級毒
    品達淨重10公克以上者，依毒品危害防制條例第8條第6項之
    規定加重其刑至2分之1，惟本案無積極證據足認被告轉讓之
    第二級毒品即禁藥甲基安非他命之數量達淨重10公克以上，
    且受轉讓之蔡東戎、曾國雄亦均非未成年人，尚不符毒品危
    害防制條例第8條第6項、第9條加重其刑之規定，揆諸前揭
    說明，自應優先適用藥事法第83條第1項之規定論處（最高
    法院刑事大法庭109年度台上大字第1089號裁定意旨參照）
    。
三、核被告就附表一編號1至3所為，均係犯修正前毒品危害防制
    條例第4條第2項販賣第二級毒品罪（共3罪），就附表一編
    號4至5所為，均係犯藥事法第83條第1項轉讓禁藥罪（共2罪
    ）。被告販賣第二級毒品前，持有第二級毒品之低度行為，
    為其販賣毒品之高度行為所吸收，不另論罪；其轉讓前持有
    甲基安非他命之低度行為，亦不另論罪。
四、被告就所犯上開各罪，犯意各別，行為互殊，應予分論併罰
    。 
五、被告前因㈠違反毒品危害防制條例（施用第二級毒品)案件，
    經臺灣新竹地方法院以102年度審易字第158號判決判處有期
    徒刑10月確定；㈡違反毒品危害防制條例（施用第一、二級
    毒品)案件，經同法院以102年度審訴字第212號判決判處有
    期徒刑8月、10月，應執行有期徒刑1年3月確定；㈢違反毒品
    危害防制條例（施用第二級毒品)案件，經同法院以103年度
    審易字第367號判決判處有期徒刑10月確定，上開㈠、㈡案件
    經同法院以102年度聲字第1359號裁定應執行有期徒刑1年10
    月確定，與㈢案件接續執行，於104年9月16日縮短刑期假釋
    出監併付保護管束，於105年5月21日期滿假釋未經撤銷，未
    執行之刑視為執行完畢等情，有本院被告前案紀錄表在卷可
    據。被告於前開案件執行完畢後5年內，故意再犯本案有期
    徒刑以上之罪，俱為累犯，依司法院大法官釋字第775號解
    釋意旨，經審酌本案侵害之法益、罪質與前案相近，兼衡本
    案犯罪情節、被告一切情狀及所應負擔之罪責，暨其顯未因
    前案有期徒刑執行完畢而心生警惕，謹慎行事，反而漠視法
    紀而再犯，足徵其具有特別惡性及刑罰反應力薄弱之情狀，
    而有加重其刑之必要，爰依刑法第47條第1項規定，就其所
    犯上開各罪，除販賣第二級毒品罪之法定本刑無期徒刑部分
    ，依法不得加重外，均應依刑法第47條第1項加重其刑。
六、按犯第4條至第8條之罪於偵查及審判中均自白者，減輕其刑
    ，修正前毒品危害防制條例第17條第2項定有明文。查被告
    於偵查、原審及本院審理時，均自白販賣第二級毒品犯行（
    已如前述），爰就附表一編號1至3所示販賣第二級毒品罪（
    共3罪）部分，依修正前毒品危害防制條例第17條第2項規定
    減輕其刑，除無期徒刑不得加重外，依法先加後減之。至被
    告就所犯附表一編號4至5所示轉讓禁藥即第二級毒品甲基安
    非他命犯行，雖於偵查、原審及本院審理時亦坦承不諱，惟
    按法律之適用有其一致性，除有特別規定外，不得割裂適用
    ，行為人既應優先適用藥事法第83條第1項規定論罪科刑，
    自無適用毒品危害防制條例第17條第2項減輕其刑之餘地，
    附此說明。
七、被告及辯護人固辯稱被告有供出毒品來源為李兆宗，請求依
    毒品危害防制條例第17條第1項減輕其刑云云。惟被告係於1
    09年7月16日警詢時，供出毒品來源為李兆宗等語，有109年
    7月16日警詢筆錄1份（見偵7956卷第8頁正反面）在卷可參
    ，而員警已以違反毒品危害防制條例第4條第2項罪嫌為由，
    自109年3月24日起迄109年8月16日止，對李兆宗持用、門號
    0000000000號行動電話實施通訊監察等情，有新竹市警察局
    110年3月3日竹市警刑字第1100008206號函所附臺灣新竹地
    方法院通訊監察書1份（見本院卷第107、109至118頁）可考
    ，又卷附新竹市警察局110 年2 月19日函暨檢附職務報告1
    份（見本院卷第81至83頁）雖記載被告於調查筆錄中供稱毒
    品來源為李兆宗，然其上另記載自108年11月至109年7月間
    ，分別對曾國雄、被告、李兆宗所持用之行動電話實施通訊
    監察，於109年7月15日執行收網等語，堪認員警於被告於警
    詢時指認毒品來源為李兆宗前，已有相當證據足以合理懷疑
    李兆宗販賣毒品乙情，被告所為至多係指認，與警方破獲李
    兆宗販賣毒品犯行間欠缺先後且相當的因果關係，無毒品危
    害防制條例第17條第1項減刑規定之適用。被告及辯護人所
    言，恐有誤解，不可採信。
八、按刑法第59條規定，必犯罪另有特殊原因與環境，在客觀上
    足以引起一般同情，認即使宣告法定低度刑期尤嫌過重者，
    始有適用。是如別有法定減輕之事由者，應優先適用法定減
    輕事由減輕其刑後，猶嫌過重時，方得為之。至於行為人之
    犯罪動機、智識程度、手段、犯罪所生之危害、是否獲利及
    獲利多寡、素行是否良好、犯後態度是否良善、有無衷心悔
    悟、生活狀況等，僅屬同法第57條所規定，於法定刑內為科
    刑輕重之標準，並非酌量減輕其刑之事由。辯護人雖就販賣
    第二級毒品罪部分，請求依刑法第59條規定減刑云云（見本
    院卷第33至39頁）。惟查，毒品戕害人之身心健康至深且鉅
    ，素為我國法律所嚴禁，此廣為一般社會大眾周知，被告對
    此應知之甚稔，竟無視嚴刑峻罰及毒品之危害性，為貪圖利
    益，販賣第二級毒品甲基安非他命3次，均非偶發之單一犯
    行，並別無何因不得已而為之之情由，又衡以本案被告犯罪
    情節，復已依修正前毒品危害防制條例第17條第2項之規定
    ，減輕其刑，實難逕認被告於犯販賣第二級毒品罪時有何特
    殊之原因或環境等，在客觀上足以引起一般人同情之處，自
    不得適用刑法第59條規定減輕其刑。是辯護人請求適用刑法
    第59條酌減其刑，亦屬無據。
肆、駁回上訴之理由
一、原審以被告犯行事證明確，適用修正前毒品危害防制條例第
    4條第2項、第17條第2項，毒品危害防制條例第19條第1項，
    藥事法第83條第1項，刑法第2條第1項前段、第11條、第47
    條第1項、第51條第5款、第38條第2項前段、第38條之1第1
    項前段、第3項等規定，並審酌被告明知甲基安非他命戕害
    他人身心健康甚鉅，竟無視政府制定毒品危害防制條例杜絕
    毒品犯罪之禁令，猶分別販賣甲基安非他命以牟利及轉讓禁
    藥予他人，助長毒品流通，戕害國民身心健康，影響社會秩
    序，所為實應予非難；惟念被告自始坦承犯行之犯後態度，
    兼衡被告自述其高中肄業之智識程度、已婚有2名成年子女
    、案發迄今均與家人同住，無業僅在家幫忙帶孫子，經濟狀
    況普通等家庭狀況，暨其犯罪之動機、目的、行為手段、素
    行等一切情狀，分別量處有期徒刑3年7月（3罪）、7月（2
    罪），應執行有期徒刑4年2月。就沒收部分復說明：㈠被告
    於附表一編號1至3所示販賣第二級毒品甲基安非他命之價金
    ，均屬被告之犯罪所得，且未經扣案，應依刑法第38條之1
    第1項前段、第3項規定，宣告沒收，於全部或一部不能沒收
    或不宜執行沒收時，追徵其價額；㈡扣案如附表二編號1所示
    之手機1支，係被告所有供販賣第二級毒品罪、轉讓禁藥罪
    所用之物，均依毒品危害防制條例第19條第1項、刑法第38
    條第2項規定宣告沒收；㈢至扣案如附表二編號2至7所示之物
    ，無證據證明與被告於本案販賣毒品或轉讓禁藥犯行有關，
    爰不予宣告沒收銷毀。經核原審認事用法並無違誤，量刑亦
    屬妥適。
二、被告上訴意旨雖稱：原審量刑過重，請從輕量刑云云。惟查
    ，刑事審判旨在實現刑罰權之分配的正義，故法院對有罪被
    告之科刑，應符合罪刑相當之原則，使輕重得宜，罰當其罪
    ，以契合社會之法律感情，此所以刑法第57條明定科刑時應
    審酌一切情狀，尤應注意該條所列10款事項以為科刑輕重之
    標準，俾使法院就個案之量刑，能斟酌至當。而量刑輕重係
    屬事實審法院得依職權自由裁量之事項，苟已斟酌刑法第57
    條各款所列情狀而未逾越法定刑度，不得遽指為違法（最高
    法院72年台上字第6696號判例意旨參照）。查原判決係以行
    為人責任為基礎，就刑法第57條各款事項詳為審酌，而為妥
    適量刑，並無濫用裁量權之情形，亦未違反比例原則，核無
    違法或不當，且本案亦無毒品危害防制條例第17條第1項減
    輕其刑、刑法第59條酌量減輕其刑等規定之適用（業如前述
    ）。是被告猶執前詞提起上訴，並無理由，應予駁回。
據上論斷，應依刑事訴訟法第368條，判決如主文。
本案經檢察官蔡宜臻提起公訴，檢察官孫冀薇到庭執行職務。
中　　華　　民　　國　　110 　年　　4 　　月　　20　　日
                  刑事第十二庭  審判長法　官  陳如玲
                                      法　官  廖建瑜
                                      法　官  蔡如惠
以上正本證明與原本無異。
如不服本判決，應於收受送達後20日內向本院提出上訴書狀，其
未敘述上訴之理由者並得於提起上訴後20日內向本院補提理由書
（均須按他造當事人之人數附繕本）「切勿逕送上級法院」。
                                      書記官  黃郁珊
中　　華　　民　　國　　110 　年　　4 　　月　　21　　日
附錄：本案論罪科刑法條全文
毒品危害防制條例第4條第2項（修正前）
製造、運輸、販賣第二級毒品者，處無期徒刑或7年以上有期徒
刑，得併科新臺幣1千萬元以下罰金。
藥事法第83條第1項
明知為偽藥或禁藥，而販賣、供應、調劑、運送、寄藏、牙保、
轉讓或意圖販賣而陳列者，處7年以下有期徒刑，得併科新臺幣5
千萬元以下罰金。
附表一：
編號 購買人姓名及持用門號 交易時間、地點 販賣/轉讓毒品數量 價格（新臺幣） 備註 1 蔡東戎 0000000000 109年1月13日19時30分許在被告位於新竹市○區○○路00號住處 甲基安非他命1公克 2,000元 起訴書附表編號2 2 曾國雄 0000000000 108年12月5 日18時35分許在新竹市東區68快速道路下方 甲基安非他命1公克 2,000元 起訴書附表編號4 3 曾國雄 0000000000 109年5月5 日3時5分許在被告位於新竹市○區○○路00號住處 甲基安非他命1公克 2,000元 起訴書附表編號5 4 蔡東戎 0000000000 108年12月17日20時16分許在被告位於新竹市○區○○路00號住處 甲基安非他命0.1至0.2公克 無償 起訴書附表編號1 5 曾國雄 0000000000 108年12月24日7時40分許在被告位於新竹市○區○○路00號住處 甲基安非他命0.1至0.2公克 無償 起訴書附表編號3 

附表二：
編號 扣案物 備註 1 IPHONE廠牌手機1支（IMEI：000000000000000，內含門號0000000000號SIM卡1張） ⑴新竹市警察局扣押物品目錄表（見偵7956卷第17頁） ⑵臺灣新竹地方法院109年度院保字第669號扣押物品清單（見訴754卷第109頁） 2 吸食器1組 新竹市警察局扣押物品目錄表（見偵7956卷第17頁） 3 電子磅秤1個  4 玻璃球2個  5 藥鏟2支  6 殘渣袋1個  7 安非他命毒品1包（毛重1.10公克）